臺灣臺中地方法院刑事判決　　　　　　　94年度訴字第2049號
　　公　訴　人　臺灣臺中地方法院檢察署檢察官
　　被　　　告　癸○○
　　　　　　　　庚○○
　　右二人共同
　　指定辯護人　本院公設辯護人　子○○
　　被　　　告　壬○○
　　選任辯護人　丁○○　律師
　　被　　　告　甲○○
　　選任辯護人　許錫津　律師
　　被　　　告　戊○○
　　選任辯護人　己○○　律師
　　被　　　告　辛○○
　　選任辯護人　廖本揚　律師
上列被告因強盜等案件，經檢察官提起公訴（94年度偵字第7616
號），本院判決如下：
    主  文
癸○○共同未經許可持有可發射子彈具有殺傷力之改造手槍，處
有期徒刑肆年，併科罰金新臺幣貳拾萬元，罰金如易服勞役，以
罰金總額與陸個月之日數比例折算，扣案仿ＷＡＬＴＨＥＲ廠Ｐ
ＰＫ／Ｓ型半自動手槍製造之玩具手槍換裝土造金屬槍管而成之
具殺傷力改造手槍貳支（含彈匣貳個，槍枝管制編號分別為：0
000000000號及0000000000號）及改造子彈
貳顆均沒收；又共同意圖為自己不法之所有，攜帶兇器，以強暴
至使不能抗拒，而取他人之物，處有期徒刑玖年，扣案之手套壹
雙及鐵鎚壹把均沒收。應執行有期徒刑拾貳年陸月，併科罰金新
臺幣貳拾萬元，罰金如易服勞役，以罰金總額與陸個月之日數比
例折算，扣案仿ＷＡＬＴＨＥＲ廠ＰＰＫ／Ｓ型半自動手槍製造
之玩具手槍換裝土造金屬槍管而成之具殺傷力改造手槍貳支（含
彈匣貳個，槍枝管制編號分別為：0000000000號及0
000000000號）、改造子彈貳顆、手套壹雙及鐵鎚壹把
均沒收。
庚○○共同意圖為自己不法之所有，攜帶兇器，以強暴至使不能
抗拒，而取他人之物，處有期徒刑玖年，扣案仿ＷＡＬＴＨＥＲ
廠ＰＰＫ／Ｓ型半自動手槍製造之玩具手槍換裝土造金屬槍管而
成之具殺傷力改造手槍壹支（含彈匣壹個，槍枝管制編號：00
00000000號）、改造子彈貳顆、手套壹雙及鐵鎚壹把均
沒收。
甲○○幫助意圖為自己不法之所有，攜帶兇器，以強暴至使不能
抗拒，而取他人之物，累犯，處有期徒刑肆年。
壬○○幫助意圖為自己不法之所有，攜帶兇器，以強暴至使不能
抗拒，而取他人之物，處有期徒刑參年拾月。
戊○○、辛○○幫助意圖為自己不法之所有，以強暴至使不能抗
拒，而取他人之物，各處有期徒刑貳年拾月。
    事  實
一、甲○○前於民國八十五年間因違反懲治盜匪條例案件及恐嚇
    案件，經本院分別判處有期徒刑八年二月、六月，並定應執
    行有期徒刑八年四月確定，甫於九十三年十月二十六日縮刑
    期滿執行完畢，猶不知悔改。
二、緣癸○○明知可發射子彈具有殺傷力之改造手槍及子彈均係
    政府法律所明定規範管制之違禁物品，未經許可不得持有，
    竟於九十二年間某日，在臺北縣蘆洲市某網咖店以新臺幣（
    下同）五萬元之代價，向姓名、年籍不詳之成年男子，購得
    仿ＷＡＬＴＨＥＲ廠ＰＰＫ／Ｓ型半自動手槍製造之玩具手
    槍換裝土造金屬槍管而成之具殺傷力改造手槍二支（含彈匣
    二個，槍枝管制編號分別為：0000000000號及0
    000000000號）及改造子彈十顆，旋藏在台北縣三
    芝鄉埔坪村埔頭坑七十四號其住處，並自斯時起，未經許可
    而持有上開改造槍彈，其間於不詳時、地試射一顆。
二、嗣癸○○因缺錢花用，策劃持槍強盜位於臺中市○區○○路
    一段二二九號之「京華鑽石」，惟人手不足，遂將其持槍強
    盜「京華鑽石」之計畫告知其外甥甲○○，請甲○○代為尋
    覓願意一起下手實施之人，甲○○即基於幫助癸○○持槍強
    盜京華鑽石之犯意，將癸○○持槍強盜「京華鑽石」計畫告
    知壬○○，並詢問其意願，壬○○表示不願共同犯案，惟可
    代為介紹，而基於幫助癸○○持槍強盜「京華鑽石」之犯意
    ，告知戊○○有關癸○○策劃強盜「京華鑽石」，戊○○復
    將此情告知辛○○，二人均基於幫助癸○○強盜「京華鑽石
    」之犯意（無積極證據證明其二人知悉癸○○欲攜帶兇器強
    盜），而由辛○○覓得願意下手強盜之庚○○，嗣渠等即安
    排於九十四年四月七日上午在臺中市○○路上某早餐店見面
    ，該日早上，甲○○、壬○○、戊○○先行赴約，旋辛○○
    駕車帶庚○○到場，戊○○介紹辛○○與甲○○認識後，與
    壬○○先行離去，隨後甲○○搭上辛○○所駕駛之自小客車
    ，並指示辛○○駛至「京華鑽石」附近勘查現場，其後在北
    屯區某處將甲○○、庚○○放下車，甲○○即帶庚○○至臺
    中市○○街四十號三樓處所與癸○○見面，癸○○當場告以
    犯罪計畫，旋癸○○、庚○○二人即共同基於持有改造手槍
    （槍枝管制編號：000000000號）及改造子彈，以
    強盜「京華鑽石」之犯意聯絡，由癸○○騎乘向不知情之王
    嘉彬所借得之車號ＹＹＩ─二０六重型機車搭載庚○○，共
    赴「京華鑽石」，途中渠等先至臺中市○○路○段「六發大
    賣場」購買手套一雙及客觀上足供兇器使用之鐵鎚一把供做
    案時用，嗣於十二時五十六分許，到達「京華鑽石」，癸○○即戴上手套持上開仿ＷＡＬＴＨＥＲ廠ＰＰＫ／Ｓ型半自
    動手槍製造之玩具手槍換裝土造金屬槍管而成，客觀上足供
    兇器使用之具殺傷力改造手槍一支（槍枝管制編號：000
    0000000號）及改造子彈進入店內，庚○○亦持前開
    鐵鎚尾隨在後，進入後癸○○即朝玻璃展示櫃開一槍，庚○○亦持鐵鎚敲破玻璃展示櫃（毀損部分均未經告訴），以此
    強暴方式，使店員乙○○、丙○○、黃盈婷心生畏懼，至不
    能抗拒之程度，強盜店內之鑽石、項鍊等物（價值約七十九
    萬元），得手後，癸○○即騎上開機車搭載庚○○逃逸，途
    經臺中市○○路與中興路口前，因人車眾多，渠等遂將機車
    及前開作案用之鐵鎚棄置於該處，並各自搭乘計程車離去，
    癸○○即回上開安和街處所，並將全部贓物先行交給甲○○
    ，戊○○、辛○○見庚○○所搶贓物全由甲○○獨吞，甚為
    不滿，屢經催討，甲○○始交還部分贓物與辛○○，庚○○
    、辛○○並將之藏放在不知情之吳國豪現位於臺中市○○路
    一二六號檳榔攤後方空地，伺機變賣求現。嗣於九十四年四
    月二十八日凌晨零時二十分許，經警在臺中市○○路二○四
    號處所，將癸○○逕行拘提到案，並起獲癸○○所持有之仿
    ＷＡＬＴＨＥＲ廠ＰＰＫ／Ｓ型半自動手槍製造之玩具手槍
    換裝土造金屬槍管而成之具殺傷力改造手槍二支（含彈匣二
    個，槍枝管制編號分別為：0000000000號及00
    00000000號）及改造子彈八顆（已試射六顆，尚餘
    二顆），再循線查獲庚○○等人，並扣得癸○○所有供前開
    犯罪所用之手套一雙及鐵鎚一把。
三、案經臺中市警察局第一分局報告臺灣臺中地方法院檢察署檢
    察官偵查起訴。
    理  由
一、證據能力爭執部分：按法院就被告本人之案件調查共同被告
    時，該共同被告準用有關人證之規定，再被告以外之人於審
    判外之言詞或書面陳述，除法律有規定者外，不得作為證據
    。又被告以外之人於檢察事務官、司法警察官或司法警察調
    查中所為之陳述，與審判中不符時，其先前之陳述具有較可
    信之特別情況，且為證明犯罪事實存否所必要者，得為證據
    ，刑事訴訟法第二百八十七條之二、第一百五十九條第一項
    、第一百五十九條之二分別定有明文。次按所謂具有可信之
    特別情況之「絕對特別可信性」，係指陳述是否出於供述者
    之真意、有無違法取供情事之信用性而言，故應就偵查或調
    查筆錄製作之原因、過程及其功能等加以觀察其信用性，據
    以判斷該傳聞證據是否有顯不可信或有特別可信之情況而例
    外具有證據能力，並非對其陳述內容之證明力如何加以論斷
    ，二者之層次有別，不容混淆（最高法院九十四年度台上字
    第六二九號裁判意旨參照）。查本件被告戊○○、辛○○二
    人之選任辯護人均爭執共同被告壬○○、庚○○二人於警詢
    中陳述之證據能力，然查共同被告壬○○於審理中證稱：「
    （你之前在警訊中所言是否實在？）有些不實在。當時警察
    抓到我時，我已經二天沒有睡了。迷迷糊糊，我到警察局時
    ，他們已經審問完癸○○他們，他們說我是主謀，我很生氣
    ，我不知道他們做那些筆錄」、「（提示偵卷四月二十八日
    壬○○偵訊筆錄有何意見？）他（指被告甲○○）打電話給
    我時沒有跟我講，是案發前幾天他跟我講要去行搶的事情。
    我回答說不用講那麼多，不是我要去的，我說我幫你找人看
    看，若有的話，我再跟你聯絡，我是找戊○○，我只是跟戊○○說是否有空，我朋友這邊有事情，詳細情形他們二人見
    面後，自己去談，我就跟他們約在臺中市○○路與健行路口
    見面，我介紹戊○○與甲○○認識，戊○○跟我說與甲○○
    不熟，要我跟甲○○講，當時有一家檳榔攤，戊○○就一直
    要去檳榔攤，甲○○當天應該是跟我講，戊○○人在檳榔攤
    那邊找朋友，檳榔攤離我大約一間房子的距離，案發前一天
    ，戊○○有打電話給我說有找到人，我就打電話給甲○○」
    、「（為何警詢中說甲○○是直接跟戊○○談及作案及分贓
    的事情？）當時我精神不好。那時候，我二天都沒有睡」云
    云；庚○○於審理中則證稱：「（是否在兩天前就知道這件
    事情？）那時候我還不知道」、「（為何說是甲○○策劃主
    導的？）因為他帶我去的」、「（辛○○有無跟你說是甲○○策劃主導？）我忘記了」云云，與渠等於司法警察調查中
    所為之陳述（內容詳后）不符，然渠等於本院審理中均未表
    示詢問之警員對渠等有何刑求或恐嚇之違法取供情形，雖共
    同被告壬○○另表示當時係因二天沒睡精神不濟且記憶有誤
    云云，然自共同被告壬○○之警詢內容觀之，陳述之涉案情
    節鉅細靡遺，其稱當時精神不濟云云，實難採信，況衡諸常
    情，證人於警詢中所做陳述，因較臨接犯罪發生之時點，記
    憶往往更為深刻，因少有外力之介入，除有違法取供之情形
    外，往往與真實較為符合，應較為可信，是本院認共同被告
    壬○○、庚○○二人於警詢中之證詞與渠等於本院審理中之
    證詞不符，且渠等先前之陳述具有較可信之特別情況，且為
    證明犯罪事實存否所必要者，應例外具有證據能力，合先敘
    明。
二、被告癸○○、庚○○持有改造手槍、子彈犯行部分：訊據被
    告庚○○坦承於犯案時有與被告癸○○共同持有仿ＷＡＬＴ
    ＨＥＲ廠ＰＰＫ／Ｓ型半自動手槍製造之玩具手槍換裝土造
    金屬槍管而成之具殺傷力改造手槍一支（含彈匣一個，槍枝
    管制編號：0000000000號）及改造子彈之犯行不
    諱；被告癸○○固坦承於九十二年間即持有前開改造手槍、
    子彈，嗣後另行起意而持前開槍、彈犯本件強盜案之犯行不
    諱，然辯稱：其中槍枝管制編號為0000000000號
    之改造手槍業已損害，並不具殺傷力云云。惟查，被告癸○○、庚○○二人前開持有改造手槍、子彈犯行，有仿ＷＡＬ
    ＴＨＥＲ廠ＰＰＫ／Ｓ型半自動手槍製造之玩具手槍換裝土
    造金屬槍管而成之具殺傷力改造手槍二支（含彈匣二個，槍
    枝管制編號分別為：0000000000號及00000
    00000號）及改造子彈八顆扣案可資佐證，而前開扣案
    之槍枝、子彈經送內政部警政署刑事警察局以性能檢驗法、
    試射法及顯微鏡比對法鑑驗結果，認送鑑改造手槍二支，均
    係仿ＷＡＬＴＨＥＲ廠ＰＰＫ／Ｓ型半自動手槍製造之玩具
    手槍換裝土造金屬槍管改造而成之改造手槍，機械性能良好
    ，可擊發送鑑子彈，均認具殺傷力，另送鑑子彈八顆，認均
    係由直徑八‧二二ｍｍ、長度十五‧九三ｍｍ金屬彈殼及直
    徑七‧七三ｍｍ金屬彈頭組合而成之土造子彈，經採樣六顆
    試射，均可擊發，認均具殺傷力等情，有內政部警政署刑事
    警察局九十四年六月三日刑鑑字第０九四００七六二四五號
    槍彈鑑定書一紙附卷可稽，足認被告庚○○之自白確與事實
    相符，至被告癸○○空言以前詞置辯，與前開鑑驗結果不符
    ，尚不足採。是被告癸○○、庚○○二人此部分犯行均洵堪
    認定。
三、強盜京華鑽石犯行部分：
（一）被告癸○○、庚○○部分：訊據被告癸○○、庚○○二人
      對於上開加重強盜犯行均坦承不諱，核與被害人乙○○、
      丙○○、黃盈婷三人於警詢中指述之情節相符，並有現場
      監視器所攝影像翻拍照片四張、贓物認領保管單二紙及內
      政部警政署刑事警察局指紋鑑驗書一件等附卷可參，復有
      改造手槍一把（含彈匣一個，槍枝管制編號：00000
      00000號）、鐵鎚一把及手套一雙等做案工具扣案可
      稽。是渠等犯行，均堪認定。
（二）被告甲○○、壬○○部分：訊據被告甲○○、壬○○二人
      均坦承知悉被告癸○○欲強盜「京華鑽石」，渠等並代為
      尋找願意共同犯案之人等情，惟均辯稱：並不知被告癸○○係要持槍強盜云云。經查：被告甲○○於偵查中自承：
      「（提示壬○○筆錄，他說槍是你準備，有何意見？）我
      是說工具準備好了，依照我們心理的想法，去搶鑽石店應
      該是拿手槍，我當時只是沒有跟我舅舅（指被告癸○○）
      明講，我也知道他是拿手槍」等語，而被告壬○○於警詢
      中亦自承：「大概是在案發前四、五天，甲○○打電話給
      我，跟我說有事情要跟我講，約我在臺中市○○路「丸九
      超市」見面。甲○○跟我說想要去策劃搶東西犯案，說他
      手槍都有準備好，已經找到一個人手要犯案，還缺一個人
      手，而他自己因為目標店裡的人認得他，所以自己不能去
      。我當時覺得不想做那些事，所以我向他拒絕。甲○○就
      叫我詢問看看有沒有朋友可以與他一起犯案，我就當場打
      電話給戊○○，跟他說朋友有事情要他配合」等語，二人
      所述情節大致相符，是渠等二人於本院審理時否認知悉被
      告癸○○係要持槍強盜，顯係事後避重就輕之詞，不足採
      信。至公訴人雖認被告甲○○係本件加重強盜之共同正犯
      ，然查本件公訴人並未提出何積極證據足資證明被告甲○○有參與實施加重強盜之犯罪行為或主觀上有何以自己共
      同犯罪之意思，參與實施犯罪構成要件以外之行為，或以
      自己共同犯罪之意思，事先同謀，而由被告癸○○、庚○○實施犯罪之行為之情形，況共同被告壬○○於警詢中雖
      證稱：「甲○○跟我說想要去策畫搶東西犯案，說他手槍
      都有準備好，已經找到一個人手要犯案，還缺一個人手，
      而他自己因為目標店裡的人認得他，所以自己不能去」等
      語，然共同被告癸○○於本院審理時業已明確證稱：當時
      伊有找被告甲○○一起行搶，但甲○○不要，分成之事均
      係伊所決定等語，而共同被告庚○○亦證稱：當時係被告
      癸○○與伊一同犯案，行搶所得物品，伊均交予被告癸○○等語，足見被告甲○○於本件加重強盜案件中所扮演之
      角色確實僅為幫助介紹之人，是其縱曾向被告壬○○為前
      開陳述，亦可能僅係為誇大自身在本件加重強盜案件中所
      扮演之角色，以便自己於被告癸○○等人犯案後可獲得較
      多之利益，實不足以此即認被告甲○○係本件加重強盜之
      共同正犯，併予指明。
（三）被告戊○○部分：訊據被告戊○○固坦承有介紹被告辛○○與被告甲○○見面，然矢口否認有前開幫助強盜犯行，
      辯稱：伊並不知被告癸○○要強盜「京華鑽石」云云。惟
      查：共同被告壬○○於警詢中證稱：「甲○○就叫我詢問
      看看有沒有朋友可以與他一起犯案，我就當場打電話給戊○○（綽號阿從），跟他說朋友有事情要他配合，我跟甲○○就跟戊○○約在臺中市○○路、健行路口見面，介紹
      戊○○與甲○○見面。甲○○告訴戊○○說他策畫要犯案
      ，地點在臺中市一間珠寶店，缺一個一起犯案的人，要戊○○幫忙找人。戊○○當時有向甲○○詢問搶來的所得要
      如何分配，甲○○表示如果找來的共犯只有騎摩托車接應
      ，那就分得比較少，如果是一起進入店裡犯案，那就可以
      分的比較多。最後甲○○是表示一起進入店裡犯案的兩個
      人可以各分得四成，他自己分二成。我們當時討論完之後
      ，戊○○表示如果聯絡好，會再打電話給我，讓我聯絡甲○○」等語，而共同被告甲○○於本院審理時亦具結證稱
      ：「（戊○○過來情形如何？）「我們有一起碰面，我們
      在大雅路的加油站上有碰面，我與壬○○在那邊，戊○○
      自己過來，戊○○過來時，我有跟他說作案的情形，戊○○說他也要找人問問看，到時候，他會請壬○○與我聯絡
      」、「（當天在加油站那邊有無談及贓物如何分？）癸○○分六，有去的人分四，也就是介紹人他們派出來的人可
      以分到四成」、「（當天你們有無談及下手目標？）只是
      談到要去搶，地點還沒有講好」等語，二人證述之情節大
      致相符，自堪採信，況共同被告壬○○於警詢中亦證稱：
      「（後來七日下午三、四點的時候，甲○○到檳榔攤找我
      ，跟我說他有去作案了，但是去犯案的那兩個人都已經曝
      光了，還跟我說他們只有搶到鑲鑽石的座臺，都沒有搶到
      鑽石，然後他就離開了。到五、六點的時候，甲○○又來
      檳榔攤找我跟我說他已經把「座臺」拿去處理掉了，要我
      聯絡戊○○，甲○○就先行離開。大概到晚上七、八點時
      ，甲○○又來找我，跟我說東西變賣五千元，要我聯絡戊○○，要跟他約見面。戊○○叫了一個小弟來店裡載我與
      甲○○，到臺中市○○路、健行路口見面。戊○○表示他
      不相信五千元，他說去犯案的小弟跟他說有搶到鑽石，不
      可能變賣這麼少錢，要我去跟甲○○講，不要搞一些有的
      沒有的，他不願意跟甲○○談。我就先將甲○○載到臺中
      市○○路、大雅路口下車，再回來跟戊○○在臺中市○○
      路「旺來伯檳榔攤」見面，戊○○對變賣金額只有五千元
      的事情很不滿，要我負責去跟甲○○談，把搶到的鑽石、
      座臺等東西拿出來，各自分走下手搶到的部分」等語，衡
      情，倘被告戊○○事前並不知情，被告甲○○於被告癸○○強盜後，又豈會急於與被告戊○○見面，以聯繫贓物處
      理問題？被告戊○○又豈會要甲○○把搶到的鑽石、座臺
      等東西拿出來，各自分走下手搶到的部分？是被告戊○○
      前開所辯，實不足採。至公訴人雖認被告戊○○係犯幫助
      加重強盜罪，然本件公訴人並未提出足資證明被告戊○○
      事先即已知悉被告癸○○等人係以攜帶改造槍枝及鐵鎚之
      方式強盜京華鑽石之積極證據，是本件尚難認為被告戊○○所為係犯幫助加重強盜罪，併予指明。
（四）被告辛○○部分：訊據被告辛○○固坦承有介紹被告庚○○與被告甲○○見面，然矢口否認有前開幫助強盜犯行，
      辯稱：伊並不知被告癸○○要強盜京華鑽石云云。惟查：
      共同被告庚○○於警詢中證稱：「（你們二人犯案是由何
      人策劃？共犯尚有何人？他們的分工為何？）我聽辛○○
      說是由癸○○他們所策劃主導。居中協助我犯案的人有辛○○及戊○○、癸○○、甲○○等四人。辛○○、戊○○
      、甲○○等三人是共同策劃本案而我與癸○○是負責進入
      京華鑽石店內犯案的人」等語，於本院審理時亦具結證稱
      ：「（在本院拘留所訊問辛○○是否知道作案的經過？當
      時為何回答他作案前兩天就知道？）我是用猜的」、「（
      為何猜二天？）我是用猜的」、「（為何猜他知道？）他
      之前二天跟我說賺錢的事情，依我瞭解應該是要去收帳」
      、「（為何在本院訊問時，又說他應該知道是要去行搶京
      華鑽石？）我用猜的，我猜他應該就知道」，參以被告庚○○與被告辛○○係朋友關係，倘其確實不知被告辛○○
      是否知情，又豈會任意猜測而誣陷被告辛○○於罪？再同
      案被告壬○○於警詢中證稱：「（你與甲○○、戊○○會
      面之後，後續如何發展？）案發前一日（四月六日）晚上
      ，戊○○打電話給我表示有找到要犯案的人，要我聯絡甲○○，於隔天（四月七日）到我公園路檳榔攤附近見面」
      等語，足見被告辛○○經由被告戊○○處，確實早知被告
      癸○○欲強盜京華鑽石之計畫而介紹被告庚○○參與，經
      被告庚○○同意，始透過被告戊○○向被告甲○○表示已
      找到要犯案之人，再參以被告庚○○於警詢中亦自承：伊
      犯案後將搶得之物品交給被告癸○○，隨即通知被告辛○○，其後即由被告辛○○安排在辛○○友人之檳榔店居住
      等語，則倘被告辛○○完全未對被告庚○○提及被告癸○○強盜京華鑽石之計畫，被告庚○○又豈會於犯案後隨即
      告知被告辛○○，並由被告辛○○代為安排逃亡期間之生
      活起居？況共同被告甲○○於本院審理時亦具結證稱：伊
      於被告辛○○駕駛之車上，對被告庚○○說明犯案之計畫
      ，後因被告庚○○欲察看犯案之地點，伊乃指示被告辛○○駕車在京華鑽石附近繞，當時伊係以一般音量與被告庚○○說話等語，衡情，被告甲○○既以一般音量對被告庚○○說明犯罪計畫，被告辛○○當時同處一車，豈有未聽
      聞之理？乃其竟聽從被告甲○○之指示，駕車在京華鑽石
      附近勘查犯罪地點，益見其確有幫助被告癸○○等人強盜
      京華鑽石之故意。是被告辛○○前開所辯，亦不足採。至
      公訴人雖認被告辛○○係犯幫助加重強盜罪，然本件公訴
      人並未提出足資證明被告辛○○事先即已知悉被告癸○○
      等人係以攜帶改造槍枝及鐵鎚之方式強盜京華鑽石之積極
      證據，是本件尚難認為被告辛○○所為係犯幫助加重強盜
      罪，併予指明。
二、按強盜罪之成立，以意圖為自己或第三人不法之所有，施以
    強暴、脅迫、藥劑、催眠術或他法，至使不能抗拒而取他人
    之物或使其交付者為構成要件。所稱「至使不能抗拒」係指
    行為人所施之強暴、脅迫等不法行為，在事實上，已達於使
    被害人無法抗拒或不能抗拒之程度而言；強盜罪之強暴、脅
    迫，祇須抑壓被害人之抗拒或使被害人身體上、精神上處於
    不能抗拒之狀態為已足，其暴力縱未與被害人身體接觸，仍
    無礙於強盜罪責之成立；若當場對被害人施以強暴脅迫，達
    於不能抗拒之程度，即係強盜行為，不能再論以恐嚇取財罪
    名，至被害人有無抗拒，或行為人持以實施強暴脅迫之兇器
    是否取自被害人之處所，及行為後如何離去，均於其是否為
    強盜，不生影響。如果施用強暴脅迫使人不能抗拒而為奪取
    ，即應成立強盜之罪。至所謂強暴脅迫手段，祇須抑壓被害
    人之抗拒，足以喪失其意思自由為已足，縱令被害人實際並
    無抗拒行為，仍於強盜罪之成立，不生影響。最高法院八十
    六年度台上字第三一四三號、八十九年度台上字第三０三五
    號、九十一年度台上字第二六五三號、九十二年度台上字第
    二九八二號判決要旨可資參照。次按刑法第三百二十一條第
    一項第三款之攜帶兇器竊盜罪，係以行為人攜帶兇器竊盜為
    其加重條件，此所謂兇器，其種類並無限制，凡客觀上足對
    人之生命、身體、安全構成威脅，具有危險性之兇器均屬之
    ，且祇須行竊時攜帶此種具有危險性之兇器為已足，並不以
    攜帶之初有行兇之意圖為必要（最高法院七十九年台上字第
    五二五三號判例意旨參照）。查扣案之仿ＷＡＬＴＨＥＲ廠
    ＰＰＫ／Ｓ型半自動手槍製造之玩具手槍換裝土造金屬槍管
    而成之具殺傷力改造手槍二支（含彈匣二個，槍枝管制編號
    分別為：0000000000號及0000000000
    號）及改造子彈八顆，經送內政部警政署刑事警察局以性能
    檢驗法、試射法及顯微鏡比對法鑑驗結果，認送鑑改造手槍
    二支，機械性能良好，可擊發送鑑子彈，均認具殺傷力，另
    送鑑子彈八顆，認均具殺傷力等情，已如前述，又扣案之鐵
    鎚一把，長約三十公分，槌頭部分金屬材質一邊尖銳，手把
    部分為木頭材質等情，業據本院當庭勘驗無誤，客觀上亦足
    對人之生命、身體、安全構成威脅，自均屬具有危險性之兇
    器無疑。是核被告癸○○、庚○○二人所為，均係犯刑法第
    三百三十條第一項之加重強盜罪、修正後槍砲彈藥刀械管制
    條例第八條第四項之未經許可，持有可發射子彈具有殺傷力
    之改造槍枝罪及同條例第十二條第四項之未經許可持有子彈
    罪；被告甲○○、壬○○二人所為，係犯刑法第三十條、第
    三百三十條第一項之幫助加重強盜罪，被告戊○○、辛○○
    二人所為，則係犯刑法第三十條、第三百二十八條第一項之
    幫助普通強盜罪。被告癸○○、庚○○二人就前開加重強盜
    犯行及持有改造手槍（含彈匣一個，槍枝管制編號：000
    0000000號）及改造子彈之犯行，有犯意之聯絡及行
    為之分擔，均為共同正犯。又被告癸○○、庚○○二人以一
    持有行為同時觸犯未經許可持有可發射子彈具有殺傷力之改
    造手槍罪及未經許可持有子彈罪，為異種想像競合犯，應依
    刑法第五十五條規定，從一重以未經許可，持有可發射子彈
    具有殺傷力之改造手槍罪處斷。次按未經許可，無故持有槍
    、彈罪，其持有之繼續，為行為之繼續，至持有行為終了時
    ，均論為一罪，不得割裂。若持有之後，以之犯他罪，兩罪
    間之關係如何，端視開始持有之原因為斷，如早已非法持有
    槍、彈，後另起意犯罪；或意圖犯甲罪而持有槍、彈，卻持
    以犯乙罪，均應以數罪併罰論處；必因意圖犯某罪而持有槍
    、彈，嗣後果持之以犯該罪，兩罪間始有牽連犯之適用（最
    高法院九十年度台上字第三二七０號裁判要旨參照）。查被
    告庚○○既因欲與被告癸○○共同持槍強盜京華鑽石，始與
    被告癸○○共同持有改造手槍（槍枝管制編號：00000
    00000號），其未經許可持有可發射子彈具有殺傷力之
    改造手槍罪與加重強盜二罪間，有方法、結果之牽連關係，
    為牽連犯，應從一重論以加重強盜罪。次查被告癸○○於警
    詢中自承：「二把手槍是大約二年前在臺北縣蘆洲鄉一處菜
    市場旁邊的網咖店向一位不詳姓名的男子以新台幣五萬元購
    得，當時還附送我十顆子彈，我買來之後有試射過一顆子彈
    」、「（你當時買這二把手槍作何用途？）當時只是覺得很
    便宜就買下來，也沒有拿來使用」等語，且被告癸○○係於
    犯案前一個禮拜前，始起意持槍強盜京華鑽石等情，復經其
    於偵查中自承不諱，公訴人認被告癸○○所犯上開未經許可
    持有可發射子彈具有殺傷力之改造槍枝罪與加重強盜二罪間
    ，有方法、結果之牽連關係，為牽連犯，尚屬誤會。被告癸○○所犯上開持有改造手槍及加重強盜二罪間，犯意各別、
    罪名有異，應予分論併罰。公訴人就被告庚○○部分雖僅起
    訴其加重強盜之犯行，就其與被告癸○○共同持有改造手槍
    及子彈部分未經起訴，惟被告庚○○持有前開改造手槍（槍
    枝管制編號：0000000000號）及子彈部分，既與
    起訴事實有牽連犯之裁判上一罪關係，為起訴效力所及，本
    院自應併予審理。至公訴人雖認被告甲○○係本件加重強盜
    之共同正犯，被告戊○○、辛○○二人則係犯幫助加重強盜
    罪，然公訴人此部分認定，尚有未洽（理由詳前），其中被
    告戊○○、辛○○二人部分基本社會事實相同，爰依法變更
    起訴法條。至被告甲○○部分係自共同正犯改論幫助犯，尚
    無變更起訴法條之問題「司法院（７６）廳刑一字第一九八
    三號座談會意見參照」。又刑法上所稱「強暴」，乃指一切
    有形力即物理力之行使而言，不問其係對人或對物為之均包
    括在內；所謂「脅迫」，則指以侵害生命身體、自由、名譽
    、財產之不法為目的之意思，通知對方足使其生恐怖不安之
    心之一切行為而言（最高法院八十一年度台上字第二三四三
    號、八十二年度台上字第五七八八號裁判意旨參照），本件
    被告癸○○、庚○○係分別以朝玻璃展示櫃開槍及持鐵鎚敲
    破玻璃展示櫃之強暴行為，使店員乙○○、丙○○、黃盈婷
    等人心生畏懼，至不能抗拒之程度，其行為應僅屬強暴之行
    為，公訴人認被告癸○○、庚○○係當場施以強暴、脅迫，
    尚有未合，均併予指明。另被告甲○○有如事實欄所載之前
    科，有臺灣臺中地方法院檢察署刑案資料查註紀錄表、臺灣
    高等法院被告全國前案紀錄表各一紙在卷可按，其受有期徒
    刑之執行完畢後五年以內再犯本件有期徒刑以上之罪，為累
    犯，應依刑法第四十七條規定加重其刑。再被告甲○○、壬○○二人係以幫助他人加重強盜之意思，參與犯罪構成要件
    以外之行為，被告戊○○、辛○○二人係以幫助他人普通強
    盜之意思，參與犯罪構成要件以外之行為，均為從犯，爰均
    依刑法第三十條第二項規定，按正犯之刑減輕其刑，並就被
    告甲○○部分依法先加後減。爰審酌被告等人素行不良，被
    告癸○○持有可發射子彈具有殺傷力之改造槍枝及子彈，時
    間長達約二年，實已嚴重危害社會秩序及安全，又被告癸○○、庚○○二人僅因缺錢花用，即公然持槍強盜京華鑽石，
    而以強盜之不法手段，取得財物，行為嚴重影響社會治安，
    對被害人身心所造成損害非輕，被告甲○○、壬○○二人明
    知被告癸○○欲持槍強盜，被告戊○○、辛○○二人明知被
    告癸○○欲行強盜犯行，竟仍幫忙代為尋覓一同下手犯案之
    人，行為實不足取，暨被告癸○○、庚○○、甲○○、壬○○四人事後大致坦認所犯，被告戊○○、辛○○二人則矢口
    否認犯行之犯罪後態度等一切情狀，分別量處如主文所示之
    刑，並就被告癸○○部分定其應執行之刑，併就所處罰金刑
    部分，諭知易服勞役之折算標準，以示懲儆。扣案仿ＷＡＬ
    ＴＨＥＲ廠ＰＰＫ／Ｓ型半自動手槍製造之玩具手槍換裝土
    造金屬槍管而成之具殺傷力改造手槍二支（含彈匣二個，槍
    枝管制編號分別為：0000000000號及00000
    00000號）及改造子彈二顆，均係屬違禁物，爰依刑法
    第三十八條第一項第一款規定宣告沒收。至於其餘扣案之六
    顆具有殺傷力之改造子彈，業因囑託內政部警政署刑事警察
    局鑑驗，經鑑驗試射擊發而僅餘彈殼，已失去子彈之功能而
    不具有殺傷力，業如前述，已非屬違禁物，本院爰不為沒收
    之諭知，另扣案之手套一雙及鐵鎚一把，為被告癸○○所有
    供犯本件加重強盜罪所用之物，業據被告癸○○自承在卷，
    爰依刑法第三十八條第一項第二款之規定諭知沒收。
據上論斷，應依刑事訴訟法第二百九十九條第一項前段、第三百
條，修正後槍砲彈藥刀械管制條例第八條第四項、第十二條第四
項，刑法第十一條前段、第二十八條、第三百三十條第一項、第
三百二十八條第一項、第五十五條、第三十條、第四十七條、第
四十二條第三項、第五十一條第五款、第九款、第三十八條第一
項第一款、第二款，罰金罰鍰提高標準條例第二條，判決如主文
。
中　　華　　民　　國　　94　　年　　8 　　月　　12　　日
                  刑事第十庭    審判長法　官 郭瑞祥
                                      法　官 黃家慧
                                      法　官 黃炫中
上正本證明與原本無異。
如不服本判決，應於送達後十日內向本院提出上訴狀（須附繕
本），上訴於台灣高等法院台中分院。
中　　華　　民　　國　　94　　年　　8 　　月　　12　　日
                                      書記官 林錦源
附錄論罪科刑法條
刑法第三百三十條第一項：
犯強盜罪而有第三百二十一條第一項各款情形之一者，處七年以
上有期徒刑。
槍砲彈藥刀械管制條例第八條
未經許可，製造、販賣或運輸第四條第一項第一款所稱其他可發
射金屬或子彈具有殺傷力之各式槍砲者，處五年以上有期徒刑，
併科新臺幣一千萬元以下罰金。
未經許可，轉讓、出租或出借前項所列槍砲者，處三年以上十年
以下有期徒刑，併科新臺幣七百萬元以下罰金。
意圖供自己或他人犯罪之用，而犯前二項之罪者，處無期徒刑或
七年以上有期徒刑，併科新臺幣一千萬元以下罰金。
未經許可，持有、寄藏或意圖販賣而陳列第一項所列槍砲者，處
一年以上七年以下有期徒刑，併科新臺幣七百萬元以下罰金。第
一項至第三項之未遂犯罰之。
槍砲彈藥刀械管制條例第十二條
未經許可，製造、販賣或運輸子彈者，處一年以上七年以下有期
徒刑，併科新台幣五百萬元以下罰金。
未經許可，轉讓、出租或出借子彈者，處六月以上五年以下有期
徒刑，併科新台幣三百萬元以下罰金。
意圖供自己或他人犯罪之用，而犯前二項之罪者，處三年以上十
年以下有期徒刑，併科新台幣七百萬元以下罰金。
未經許可，持有、寄藏或意圖販賣而陳列子彈者，處五年以下有
期徒刑，併科新台幣三百萬元以下罰金。
第一項至第三項之未遂犯罰之。
